最　高　行　政　法　院　判　決　　　　　　　　　　　　九十一年度判字第七號
　　原　　　告　慧毅工業股份有限公司
　　代　表　人　甲○○
　　被　　　告　財政部臺灣省南區國稅局
　　代　表　人　許虞哲
右當事人間因營利事業所得稅事件，原告不服行政院中華民國八十九年三月八日台八
十九訴字第○六八九二號再訴願決定，提起行政訴訟，本院判決如左：
　　主  文
原告之訴駁回。
訴訟費用由原告負擔。
　　事  實
緣原告八十四年度營利事業所得稅結算申報，列報營業成本為四六、七四八、九○二
元，營業淨利為二、七九九、六六七元，因未提示進銷存貨（料）及加工合約、產品
規格等成本無法勾稽，經被告依同業利潤標準核定（行業代號二七一二－一四）為營
業淨利四、○七八、五六七元，全年所得額為二、五八一、三六六元，原告不服，申
請復查，未獲變更，提起訴願、再訴願，遞遭決定駁回，遂提起行政訴訟。茲摘兩
造訴辯意旨於次：
原告起訴意旨略謂：一、原告係一汽車鈑件及沖壓鈑件用模具之專業製造廠，其標準
接單流程為於初次接獲新規格鈑件訂單時即須先行開模，待模具完成後始得產製該鈑
件，由於該等模具多屬大型體積厚重之鋼製品，搬運不易，且因所產製之汽車鈑件訂
購商要求之精密度極高，於製程中須仰賴經驗豐富、技術專精之承包商參與全部製程
，以避免因誤差度過高無法量產而產生鉅額損失，故而舉凡專業模具製造廠，均會在
廠區內委任模具加工之承包商就地加工並協助製模。二、昌俯有限公司即為原告所委
任之模具加工承包商，昌俯公司聘有專業技術人員數人，在負責人王春霖督導下進行
模具組件拋光、研磨等加工程序，由於所有加工動作均於原告廠區中進行，因此昌俯
公司並無設廠之必要，也因此並未領有工廠登記證，按現行法令限制，無工廠登記證
之企業於營利事業登記證上不得載有製造、加工字樣，此乃相關法令不合時宜所致，
且此情形亦係目前土地成本過高之臺灣地區中小型加工廠商普遍面臨之狀況，既然原
告主張製程中所須使用儀器設備皆由原告提供，縱昌俯公司帳上無加工設備亦不足以
證明其無加工能力，被告未善盡查證之責，僅依高雄縣稅捐稽徵處通報之行業代號即
謂昌俯公司係屬買賣業，完全忽略其經濟實質面，則其核定似嫌草率，另似昌俯公司
此等模具加工承包商其最大資產並非儀器設備，而係專業知識及累積之經驗，模具製
造廠為求品質提供機具設備供承包商使用係屬常情，亦為同業界間之一致性作法，稽
徵機關極易函查此一情形，惟此行業特性，被告竟未經求證復未對昌俯公司是否具備
加工能力進行任何測試，且未說明調整法令依據即予以否定，其核定自難謂適法。三
、被告於復查決定書中提及原告檢附之加工合約未載明加工數量、種類乙節，主因車
用模具係按訂單生產而無重複性，於開模前絕無法事前預估製程中將進行何等程度之
研磨、修邊作業量，自無法於事前訂定之合約書內載明，八十四年度原查審人員亦曾
親赴作業現場觀察製造過程，卻於復查決定內容隻字未提，其核定過程之粗糙及草率
可見一般，且不論該合約書之記載為何，實不影響委任之事實，況見諸營利事業所得
稅查核準則亦未就加工合約記載事項做強制性規定，被告以合約記載事項未符合其片
面認知，即予剔除加工費，實有違租稅法定原則。四、原告所提示帳證均依法取具並
誠實入帳，被告既無明確法令依據，亦未確實掌握與申報資料不符之證據，即僅憑臆
測即逕行核定，使本案充滿人治色彩，法治精神蕩然無存，徒令納稅義務人感受到稅
捐稽徵機關之專斷，反增民怨而已。為此，請撤銷原處分及一再訴願決定等語。
被告答辯意旨略謂：一、按「營利事業所得之計算，以其本年度收入總額減除各項成
本費用、損失及稅捐後之純益額為所得額。」為所得稅法第二十四條第一項所規定，
次按「帳簿文據，其關係所得額之一部而未能提示者，依所得稅法施行細則第八十一
條之規定辦理。但其核定所得額，以不超過當年度全部營業收入淨額依同業利潤標準
核定之所得額為限。」復為營利事業所得稅查核準則第六條所明定。二、原告八十四
年度營利事業所得稅結算申報，因未提示進銷存貨（料）及加工合約、產品規格等成
本無法勾稽，經被告依同業利潤標準核定（行業代號二七一二－一四）其營業淨利四
、○七八、五六七元，全年所得額為二、五八一、三六六元，原告提起帳證申請復查
，經被告重行查核營業淨利為六、九○三、六四五元，大於原核定之營業淨利四、○
七八、五六七元，依行政救濟之法理，申請復查之結果，不得為更不利於行政救濟人
之決定，仍維持原核定。三、查原告該筆委外加工支出，係委託昌俯公司之加工支出
，前經被告已於八十七年三月十二日南區國稅審一字第八七○一九一八六號函請原告
提示進銷存明細帳、生產紀錄簿、受託加工合約書、生產製造廠品之規格，惟逾期未
提示，而昌俯公司營利事業登記之行業代號為五四六三一一汽車零件及五四六三一五
機車零件均為買賣業，原告訴願時雖提出昌俯公司八十四年度營利事業核定通知書其
核定之行業代號二七一二－一四，惟其係依據昌俯公司八十四年度營利事業所得稅結
算申報採擴大書面審核申報資料登記，次查昌俯公司資產負債表並無任何機具設備或
生財器具足資加工使用，是原核定以昌俯公司無加工能力剔除其委外加工支出三、六
四一、一二五元並無不符，且原告迄無法提示受委託加工製造商品及生產紀錄簿等有
關證明文件供核，原告所稱自不足採。請駁回原告之訴等語。
　　理  由
按「稽徵機關進行調查或復查時，納稅義務人應提示有關各種證明所得額之帳簿、文
據；其未提示者，稽徵機關得依查得之資料或同業利潤標準，核定其所得額。」為行
為時所得稅法第八十三條第一項所明定。又「本法第八十三條所稱之帳簿文據，其關
係所得額之一部或關係課稅年度中某一期間之所得額，而納稅義務人未能提示者，稽
徵機關得就該部分依查得之資料或同業利潤標準核定其所得額。」復為同法施行細則
第八十一條所規定。所謂未提示，兼指帳簿文據全部未提示，或雖提示而有不完全、
不健全、或不相符者，均有其適用。本件原告八十四年度營利事業所得稅結算申報，
列報營業成本為四六、七四八、九○二元，營業淨利為二、七九九、六六七元，因未
提示進銷存貨（料）及加工合約、產品規格等成本無法勾稽，經被告依同業利潤標準
核定（行業代號二七一二－一四）為營業淨利四、○七八、五六七元，全年所得額為
二、五八一、三六六元。原告不服，循序提起行政訴訟，主張：昌俯公司係原告委任
之模具加工承包商，聘有專業技術人員至原告廠區進行加工，故昌俯公司無工廠登記
證，被告未善盡查證之責即謂昌俯公司為買賣業，惟依昌俯公司八十四年度營利事業
核定通知書其核定之行業代號二七一二－一四為金屬延壓製造業，被告就原告委託昌
俯公司之加工費三、六四一、一二五元全數剔除，於法不合云云。經查：原告本年度
營業成本中之加工明細中取具昌俯公司進項憑證：加工費－板二、五九三、四四八元
，加工費－模一、一○○、○○○元，除加工費板五二、三二三元發票上記載為板金
零件外，其餘產品明細皆記載為加工費用，被告乃以八十七年三月十二日南區國稅審
一字第八七○一九一八六號函請原告提示進銷存明細帳、生產紀錄簿、受託加工合約
書、生產製造商品之規格，惟原告逾期未提示，而依營利事業暨扣繳單位資料查詢檔
所示昌俯公司之營業稅資料庫查核系統之稅籍資料及營利事業所得稅申報資料，該公
司為買賣業，行業代號為五四五四－一一汽車零件及五四五四－一三機車零件買賣業
，雖原告提示昌俯公司八十四年度營利事業所得稅核定通知書之核定行業代號為二七
一二－一四，因其係依據昌俯公司八十四年度營利事業所得稅結算申報書採擴大書面
審核申報資料登錄，因採書面審查核定，自較營業稅資料庫查核系統之稅籍資料之具
公文書性質者為不可採。況昌俯公司之資產負債表並無任何機具設備或生財器具足資
加工使用，原告主張昌俯公司為金屬延壓業亦不足採信。且原告迄無法提示受委託加
工製造商品及生產紀錄簿等有關證明文件供核，原處分以昌俯公司無加工能力剔除其
委外加工支出三、六四一、一二五元尚無不合，從而原告所訴各節，均無足取，本件
原處分揆諸首揭規定洵無違誤，一再訴願決定遞予維持，俱無不合，原告起訴意旨難
謂為有理由，應予駁回。
據上論結，本件原告之訴為無理由，爰依行政訴訟法施行法第二條、行政訴訟法第九
十八條第三項前段，判決如主文。
中　　華　　民　　國　　九十一　　　年　　  一　　　　月　　   三 　　　日
                    最 高 行 政 法 院  第 二 庭
                                審 判 長 法  官　　　陳　石　獅
                                         法  官      徐  樹  海
                                         法  官　　　彭　鳳　至
                                         法  官　　　高　啟　燦
                                         法  官　　　黃　合　文
右  正  本  證  明  與  原  本  無  異
　　　　　　　　　　　　　　　　　　　　 法院書記官　張  雅  琴
中　　華　　民　　國　　九十一　　　年　　　一　　　　月　　　三　　　　日
